【裁判字號】    99,事聲,20
【裁判日期】    990402
【裁判案由】    聲明異議
【裁判全文】
臺灣板橋地方法院民事裁定              99年度事聲字第20號
聲  請  人  聯邦商業銀行股份有限公司
法定代理人  甲○○
代  理  人  丙○○
相  對  人  乙○○
上列聲明異議人即債權人與相對人即債務人乙○○間聲請核發支
付命令事件，聲明異議人對於民國99年1月26日本院民事庭司法
事務官所為98年度司促字第58722號支付命令事件駁回其聲請之
裁定，聲明異議，本院裁定如下：
    主  文
異議駁回。
異議費用由異議人負擔。
    理  由
一、按「當事人對於司法事務官處理事件所為之終局處分，得於
    處分送達後十日之不變期間內，以書狀向司法事務官提出異
    議。」、「司法事務官認前項異議有理由時，應另為適當之
    處分；認異議為無理由者，應送請法院裁定之。」、「法院
    認第1項 之異議為有理由時，應為適當之裁定；認異議為無
    理由者，應以裁定駁回之。」民事訴訟法第240 條之4第1項
    至第3 項規定甚明。本件聲明異議人就本院民事庭司法事務
    官於民國98年10月28日所為98年度司促字第43939 號支付命
    令事件裁定駁回其支付命令聲請之終局處分（依民事訴訟法
    第240條之2第1項、第513條第1 項規定以「裁定」名稱為之
    ），聲明不服提起異議，是本院依法自應就本院司法事務官
    所為之裁定，審究聲明異議人之異議有無理由，合先敘明。
二、異議意旨略以：聲明異議人因主債務人未依約繳息，為取得
    執行名義對相對人聲請支付命令而遭鈞院駁回，依銀行法第
    12條之1第3項「未來求償時，應先就借款人進行求償，其求
    償不足部分得就連帶保證人平均求償之。但為取得執行名義
    或保全程序者，不在此限。」，現聲明異議人僅依法聲請支
    付命令並非強制執行，況且日後取得執行名義，亦不會先對
    相對人執行財產，必會遵守法令規定，就主債務人財產強制
    執行無效果後，再向一般保證人求償，為此提起異議，爰求
    為廢棄原裁定等語。
三、按「銀行辦理自用住宅放款及消費性放款，已取得前條所定
    之足額擔保時，不得以任何理由要求借款人提供連帶保證人
    。銀行辦理授信徵取保證人時，除前項規定外，應以一定金
    額為限。未來求償時，應先就借款人進行求償，其求償不足
    部分得就連帶保證人平均求償之。但為取得執行名義或保全
    程序者，不在此限。」，銀行法第12條之1 定有明文，立法
    理由係以：「為長期存在的銀行連帶保證人制度，嚴重違反
    公平交易原則，侵犯消費者權益，破壞銀行風險管理及內部
    控管功能，扭曲金融市場應有機制。」，析言之，銀行法第
    12條之1 規定之意旨，係針對「連帶」保證人而設，本件聲
    明異議人雖依據銀行法第12條之1 之規定，以其僅依法聲請
    支付命令並非強制執行，況且日後取得執行名義，亦不會先
    對相對人執行財產，必會遵守法令規定，就主債務人財產強
    制執行無效果後，再向一般保證人求償等語抗辯，惟本件相
    對人係屬一般保證人非銀行法第12條之1 規定之連帶保證人
    ，是聲明異議人此部分之主張，委無可取。
四、再按保證人於債權人未就主債務人之財產強制執行而無效果
    前，對於債權人得拒絕清償，民法第745 條定有明文。可知
    保證債務非因主債務人絕無資力償還或償還不足時，債權人
    不得逕向保證債務人請求代償，最高法院18年上字第93號判
    例意旨足資參照。惟查，本件聲明異議人於原審係聲請對一
    般保證人即相對人發支付命令請求代償，惟依前開說明，非
    因主債務人絕無資力償還或償還不足時，聲明異議人自不得
    逕向保證債務人即相對人請求代償，從而，本院民事庭司法
    事務官以此為由駁回本件支付命令之聲請，於無並無不合，
    異議意旨指摘原裁定不當，求予廢棄，為無理由，應予駁回
    。
五、結論：本件聲明異議為無理由，爰依民事訴訟法第240條之4
    第3項後段，裁定如主文。
中    華    民    國    99    年    4     月    2     日
                  民事第二庭    法  官  張谷輔
以上正本係照原本作成
如對本裁定抗告須於裁定送達後10日內向本院提出抗告狀，並應
繳納抗告費新台幣1,000元整。
中    華    民    國    99    年    4     月    2     日
                                書記官  郭群裕

司法院資訊處製作；財團法人民間司法改革基金會備份。
